臺灣臺北地方法院民事判決
111年度訴字第1699號
原      告  彭向陽  

            林光洋  



共      同
訴訟代理人  唐永洪律師
            楊雅馨律師
參  加  人  葉庭豪即元泰診所

訴訟代理人  陳明暉律師
被      告  正隆天第大廈管理委員會

法定代理人  高藝倫  
訴訟代理人  許啟龍律師
            張雅蘋律師
上列當事人間請求確認區分所有權人會議決議無效等事件，本院
於民國110年5月13日言詞辯論終結，判決如下：
    主      文
確認正隆天第大廈區分所有權人民國一百一十年九月四日第三屆
區分所有權人大會關於討論事項及決議「規約修訂案」「項次
二」修訂「正隆天第大廈社區規約」第二條第三款第十三目、「
項次五」修訂「正隆天第大廈社區規約」第三條第五款、「議
題討論」「議題4『社區停獎電梯使用償金收取案』」等決議均無
效。
訴訟費用由被告負擔。
參加費用由參加人負擔。
    事實及理由
壹、程序部分：
一、按確認法律關係之訴，非原告有即受確認判決之法律上利益
    者，不得提起之，民事訴訟法第247條第1項前段定有明文。
    又所謂即受確認判決之法律上利益，係指法律關係之存否不
    明確，原告主觀上認其在法律上之地位有不安之狀態存在，
    且此種不安之狀態，能以確認判決將之除去者而言，故確認
    法律關係成立或不成立之訴，苟具備前開要件，即得謂有即
    受確認判決之法律上利益，縱其所求確認者為他人間之法律
    關係，亦非不得提起（最高法院42年度台上字第1031號、52
    年度台上字第1240號判決意旨參照）。本件原告主張渠等為
    正隆天第大廈（下稱系爭大廈）之區分所有權人，被告以前
    主任委員高爾霙為主席召開正隆天第大廈民國110年9月4日
    第三屆區分所有權人大會（下稱系爭區權人大會），通過討
    論事項及決議「規約修訂案」「項次二」修訂「正隆天第
    大廈社區規約」（下稱系爭規約）第2條第3款第13目（下稱
    系爭規約修訂案二）、討論事項及決議「規約修訂案」「
    項次五」修訂系爭規約第3條第5款（下稱系爭規約修訂案五
    ）、討論事項及決議「議題討論」「議題4『社區停獎電梯
    使用償金收取案』」（下稱系爭議題討論案4）等決議（下合
    稱系爭決議），違反公寓大廈管理條例第10條、第11條與民
    法第56條第2項、第71條、第148條等規定，應屬無效，或得
    按民法第799條之1第3項規定訴請法院撤銷等情，為被告所
    否認，則兩造間就上開決議內容有效與否即有爭執，此決議
    內容將影響原告本諸區分所有權人身分所應享有之權利及負
    擔之義務，使原告之法律地位處於不安狀態，而此項不安狀
    態得以對被告之確認判決除去之，故原告提起本件確認之訴
    ，有即受確認判決之法律上利益，合先敘明。
二、次按就兩造之訴訟有法律上利害關係之第三人，為輔助一造
    起見，於該訴訟繫屬中，得為參加；參加，應提出參加書狀
    ，於本訴訟繫屬之法院為之；當事人得於訴訟繫屬中，將訴
    訟告知於因自己敗訴而有法律上利害關係之第三人。訴訟之
    結果，於第三人有法律上利害關係者，法院得於第一審或第
    二審言詞辯論終結前相當時期，將訴訟事件及進行程度以書
    面通知該第三人。第一項受通知人得依第58條規定參加訴訟
    者，準用前條之規定，民事訴訟法第58條第1項、第59條第1
    項、第67條之1第1項、第3項分別定有明文。又所謂有法律
    上利害關係之第三人，係指第三人在私法或公法上之法律關
    係或權利義務，將因其為訴訟參加所輔助之當事人受敗訴判
    決有致其直接或間接影響之不利益，倘該當事人獲勝訴判決
    ，即可免受不利益之情形而言，且不問其敗訴判決之內容為
    主文之諭示或理由之判斷，祇須其有致該第三人受不利益之
    影響者，均應認其有參加訴訟之利益而涵攝在內，以避免裁
    判歧異及紛爭擴大或顯在化（最高法院97年度台抗字第414
    號裁定意旨參照）。本件原告因與被告間請求請求確認系爭
    決議無效等事件涉訟，而葉庭豪向原告承租系爭大廈之區分
    所有權專有部分經營元泰診所，依房屋租賃契約書第7條第1
    款約定，獎停專用電梯應分擔管理費用、水電費等，應由葉
    庭豪負擔，同條第5款亦約定葉庭豪應遵守系爭規約，此有
    房屋租賃契約書為證（見本院卷第59頁至第65頁），則系爭
    決議是否無效，涉及葉庭豪是否負擔費用、負擔數額若干、
    對於承租物之使用是否受拘束等節，堪認葉庭豪主張其因原
    告於本件訴訟敗訴而受有私法上之不利益，為有法律上利害
    關係之第三人，應屬可採。是葉庭豪於111年4月18日具狀表
    明其為輔助原告而參加訴訟，經核於法並無不合，應予准許
    。
貳、實體部分：
一、原告起訴主張略以：
　㈠系爭大廈為集合式住宅，原告為門牌號碼分別為臺北市○○區○
    ○○路0段0號2樓、2樓之1區分所有權人。被告前以時任主任
    委員高爾霙為主席於110年9月4日召開系爭區權人大會，並
    於該次會議就下列事項通過決議：
　⒈關於系爭規約修訂案二部分：
　  原告所有臺北市○○區○○段○○段0000000000號建物（下稱系爭
    2041、2040建號建物），主要用途為一般事務所，使用分區
    為商業區，於不違反「臺北市土地使用分區管制自治條例」
    下得為商業使用，於外牆設置廣告為原告專有部分建物合目
    的性之一般使用方式，有關廣告之設置管理，另有「臺北市
    廣告物管理自治條例」予以規範。而系爭大廈起造人僅於一
    樓營業使用之店面配有廣告設置區，並未於原告所有2樓供
    商業使用之店面分配廣告設置區，被告明知卻修改系爭規約
    第2條第3款第13目，規範系爭大廈廣告物之設置須以起造人
    統一標準規格，其位置、尺寸、材質已由起造人設置完成者
    為限，無異形同全面禁止原告設置廣告物，顯係逾越「臺北
    市土地使用分區管制自治條例」、「臺北市廣告物管理自治
    條例」有關廣告物設置等規定，恣意限制原告依法為合目的
    性之使用收益其專有部分，依民法第56條第2項、第71條、
    第148條規定，應屬無效。
　⒉關於系爭規約修訂案五及系爭議題討論案4部分：
　　系爭大廈之獎勵停車位位於臺北市○○區○○段○○段0000○號建
    物（下稱系爭2105建號建物）內，相關建號及位置係屬同小
    段2108建號建物（下稱系爭2108建號建物）內第一層客梯、
    停獎專用樓梯與地下一層客梯、安全梯E、停獎專用梯間以
    及地下二層客梯、安全梯E、停獎專用梯間（以下合稱獎停
    公共設施）。獎停公共設施係由系爭2041建號建物所有權人
    （即原告）分擔其中868/10000（8.68%）之持分以及系爭21
    05建號建物所有權人（即獎勵停車位建號之建物所有權人）
    分擔其中9132/10000（91.32%），該91.32%之所有權人即掌
    控管理委員會及區分所有權人會議之多數，原告所屬二樓一
    般事務所僅有3戶。又獎勵停車梯間及獎勵停車位使用之獎
    勵電梯，依使用執照及建物登記謄本之註記，應為提供公眾
    使用之公共設施，依公寓大廈管理條例之規定，其通常使用
    之修繕維護費用由公共基金支付或由區分所有權人按其共有
    之應有部分比例分擔之，故有關獎勵停車空間所使用電梯之
    修繕、管理、維護等費用，原告至多僅需分擔其中8.68%，
    且系爭2108建號建物停獎梯廳及客梯公共設施屬於公共設施
    一部，於計算原告管理費時已計入原告「公共設施面積持分
    」，但系爭區權人會議卻通過修訂系爭規約修訂案五及系爭
    議題討論案4，決議原告須與非實際居住系爭大廈之獎勵停
    車位區分所有權人或使用人依計算表共同分攤，就「電費、
    保養、維修、保險新臺幣（下同）11,000元」，原告須支付
    其中10,569元；「折舊攤提（140萬/15年）每月8,000元」
    ，原告須支付7,686元；「保全費（迎賓哨/24＊18）每月102
    ,000元」，原告須支付102,000元，其費用計算無客觀依據
    ，原告分攤比例達99%以上，顯然係巧立「使用償金」名目
    ，針對系爭2108建號建物重複收取費用，且將新電梯購入成
    本之「折舊攤提」置入使用償金內，此係為脫免多數區分所
    有權人法定義務，違反公寓大廈管理條例第10條、第11條規
    定，屬權利濫用。另二樓房屋由原告出租予參加人經營元泰
    診所，在配合磁扣管制下，元泰診所會自行派員協助病患及
    訪客進出，計算表中附帶決議要求原告負擔100%保全費或自
    行聘僱保全，係增加法律所無之限制，應屬無效。
  ㈡縱認被告增訂系爭規約修訂案二、修訂案五、系爭議題討論
    案4等非無效，然系爭決議未就二樓、一樓依土地使用分區
    及使用執照同屬商辦之建物，卻有得設置廣告物與不得設置
    廣告物之差別待遇等具體理由詳加說明；又獎勵梯間及其電
    梯之使用目的係為供公眾使用，持分比例為獎勵停車位所有
    權人持分91.32%，二樓住戶僅持分8.68%，雖二樓房屋係屬
    營業用途，卻非必然造成電梯使用耗費增加（說明：欲前往
    二樓訪客步行亦可，原告亦可選擇不出租其二樓專有部分供
    營業使用，此時二樓建物未必增加停獎電梯之耗費，如使用
    停獎電梯，亦同時減少1、2號電梯之耗費，惟無論如何均與
    二樓專有部分坪數無關），故以二樓專有部分坪數計費，亦
    與電梯使用量無必然關聯性存在，由二樓區分所有權人（且
    專指2號2樓）分擔超過87%以上費用，有失公平，爰備位依
    民法第799條之1第3項規定訴請撤銷。
  ㈢並聲明：
　⒈先位聲明：確認系爭決議均無效。
  ⒉備位聲明：系爭決議均應予撤銷。
二、被告則以：
  ㈠關於系爭規約修訂案二部分：
　　該決議內容係為管理維護系爭大廈建築外觀整體性，而對於
    起造人已設置招牌處所為規範，屬全體住戶共同利益之行為
    ；且系爭大廈除一樓店面、原告之2號2樓外，其他樓層亦可
    充作事務所為商業使用，該決議係以全體住戶為限制，並非
    針對原告，故被告依公寓大廈管理條例第8條第1項規定修訂
    系爭規約第2條第3款第13目，於法有據。至「臺北市土地使
    用分區管制自治條例」、「臺北市廣告物管理自治條例」均
    屬行政管理規定，應與修訂該款目是否合於公寓大廈管規定
    無涉。
  ㈡關於系爭規約修訂案五及系爭議題討論案4部分：　
　  系爭大廈之停獎梯間客梯到達範圍係自B3樓至2號2樓專有部
    分內部，僅有2號2樓住戶及其他非實際居住系爭大廈之獎勵
    停車位區分所有權人使用，系爭區權人大會決議通過增訂系
    爭規約第3條第5款暨「獎勵梯間及其電梯使用償金」等，係
    以使用者付費原則為基礎，明訂由實際使用停獎電梯者負擔
    為付費用，與符合公寓大廈管理條例第10條第2項之規定，
    無所謂顯失公平或權利濫用之情事存在。
  ㈢並聲明：原告之訴駁回。
三、參加人陳述意見略以：系爭大廈之使用分區為「第三種商業
    區」，參加人於不違反臺北市土地使用分區管制自治條例第
    23條規定之情形下，得於外牆設置廣告物。系爭大廈僅於一
    樓營業使用店面配置廣告設置區，系爭區權人大會決議修訂
    系爭規約第2條第3款第13目，形同全面禁止原告或參加人依
    法設置廣告物，剝奪原告或參加人在商業區為合於商業目的
    使用之權利，違反北市土地使用分區管制自治條例規定，亦
    與憲法保障財產權之意旨有違，自屬權利濫用而無效。又依
    系爭規約第17條第2項第1款規定，系爭大廈管理費之收取係
    以每位區分所有權人所有權狀上所載面積加上公共設施面積
    持分所占比例之總額計算，即系爭2108建號建物中「停獎梯
    廳及客梯」亦屬公共設施之一部，於計算管理費時已計入原
    告「公共設施面積持分」而計算應繳納之管理費，系爭區權
    人大會決議修訂系爭規約第3條第5款、通過「社區停獎電梯
    使用償金收取案」，係針對系爭2108建號建物重複收取費用
    ，使用償金所列明目亦欠缺必要性及合理性，更違反公寓大
    廈管理條例第10條規定，係以損害少數區分所有權人權益為
    目的，應屬無效。再參照民法第799條之1第3項規定，系爭
    決議顯失公平，原告備位訴請撤銷系爭決議，應屬有據等語
    。
四、得心證之理由：
  ㈠經查，原告為系爭大廈之區分所有權人，其所有系爭2041、2
    040建號建物即門牌號碼分別為臺北市○○區○○○路0段0號2樓
    、2樓之1，坐落土地為臺北市○○區○○段○○段000○000地號土
    地，其中550地號土地屬「第三種住宅區」，551地號土地屬
    「第參種商業區（依都市計畫說明書圖規定辦理，始得做第
    參種商業區使用）（原屬第貳種商業區）」，系爭2041、20
    40建號建物之用途為一般事務所等情，經本院109年度重訴
    字第756號判決認定無誤（見本院110年度北司補字第2978號
    卷第145頁至第181頁），並有建物所有權狀、106使字第69
    號使用執照存根附表附卷可參（見本院110年度北司補字第2
    978號卷第125頁至第143頁）。又被告於110年9月4日召開系
    爭區權人大會，通過系爭規約第2條第3款第12目、第3條第5
    款、及「社區停獎電梯使用償金收取案」等決議乙節，亦有
    系爭區權人大會會議記錄、系爭規約在卷足憑（見110年度
    北司補字第2978號卷第45頁至第123頁），此部分事實堪信
    為真。
  ㈡關於系爭規約修訂案二部分：
　⒈按總會決議之內容違反法令或章程者，無效。法律行為，違
    反強制或禁止之規定者，無效。但其規定並不以之為無效者
    ，不在此限。法律行為，有背於公共秩序或善良風俗者，無
    效。權利之行使，不得違反公共利益，或以損害他人為主要
    目的。行使權利，履行義務，應依誠實及信用方法，民法第
    56條、第71條、第72條、第148條分別定有明文。次按區分
    所有權人或管理委員會限制區分所有建物共有部分公共設施
    之使用，必需合於平等、比例原則，不得妨害區分所有權人
    就建物及公共設施之通常使用。另規約雖可就公寓大廈共用
    部分之使用管理為規範，但依管理條例第9條第3項規定，不
    得違反管理條例及建築法令之規定，最高法院100年台上字
    第1293號判決、108年台上字第329號判決可資參照。
  ⒉查系爭2041、2040建號建物坐落之土地區塊為臺北市○○區○○
    段○○段000地號土地，屬「第參種商業區」，系爭2041、204
    0建號建物之用途則為一般事務所，已如前述，依臺北市土
    地使用分區管制自治條例規定，得為商業使用，於不違反臺
    北市廣告物管理自治條例管理廣告物之規範範圍內，於外牆
    設置廣告，本即為原告專有部分建物合目的性之一般使用方
    式。而系爭大廈起造人僅於一樓供營業使用之店面配有廣告
    設置區，並未於二樓以上供商業使用之店面或事務所、及其
    他得供作營業使用之辦公室分配廣告設置區，然系爭區權人
    大會決議修正系爭規約第2條第3款第13目為：「外牆廣告
    招牌區：辦公面區廣告招牌由起造人統一標準規格，其位置
    、尺寸、材質已由起造人設置完成，廣告物應依規範安裝於
    指定位置，辦公店面區區分所有權人（使用者）不得擅為超
    出此範圍之設計。廣告物使用外部照明燈具，其燈具突出外
    牆面以不超過五十公分為限，並由辦公店面區區分所有權人
    （使用者）自行製作。未符合前述規定者，應予改善或回復
    狀。」，限制僅能以起造人統一標準規格及已預定之位置、
    尺寸、材質為限設置廣告物，無異全然剝奪二樓以上供商業
    使用之店面或事務所，及其他得供作營業使用之辦公室設置
    廣告招牌之合法權益，且造成同為系爭大廈供商業使用之店
    面或事務所之區分所有權人，與一樓供營業使用店面有不同
    之管理措施，顯有重大之差異，恣意限制原告依法為合目的
    性之使用收益其專有部分之權利，與憲法平等原則有違而乏
    其依據，是原告因此請求確認系爭規約修訂案二之決議為無
    效，洵屬有據。
  ㈢關於系爭規約修訂案五及系爭議題討論案4部分：　
  ⒈按公寓大廈管理條例第9條第1項規定，各區分所有權人按其
    共有之應有部分比例，對建築物之共用部分及其基地有使用
    收益之權；但另有約定者從其約定。次按共用部分、約定共
    用部分之修繕、管理、維護，由管理負責人或管理委員會為
    之。其費用由公共基金支付或由區分所有權人按其共有之應
    有部分比例分擔之。但修繕費係因可歸責於區分所有權人或
    住戶之事由所致者，由該區分所有權人或住戶負擔。其費用
    若區分所有權人會議或規約另有規定者，從其規定，同條例
    第10條第2項亦定有明文。又公寓大廈之各區分所有權人，
    對共用部分之使用程度本難期一致，亦未必與其共用部分之
    應有部分比例或區分所有建物之專有部分權狀坪數比例成正
    比，各住戶對於共用部分之使用頻率各有不同，且長期之使
    用習慣未必均相同，決定因素甚為複雜，據以決定該部分管
    理、修繕、維護費用之分擔比例，亦有其事實上之困難性，
    而非屬易事，是公寓大廈管理條例第10條第2項規定，並未
    採取按受益程度分擔管理費之原則，而係規定共用部分之管
    理維護費用由區分所有權人按其共有之應有部分比例分擔為
    原則，但允許區分所有權人會議決議或規約就分擔方式另為
    決定，以期公允妥適，而區分所有權人會議仍得就各區分所
    有權人所應分擔之數額另為決議，其決議內容如為合理，即
    不悖離「按應有部分比例分擔」之原則。另是否係以損害該
    少數區分所有權人為主要目的，基於公平法理，應從大廈全
    體住戶因該決議所能取得之利益，與該少數區分所有權人因
    其權利行使所受之損失，比較衡量以定之。倘區分所有權人
    決議或規約之權利行使，造成少數區分所有權人所受之損失
    遠大於住戶全體所受利益，堪認超過區分所有權人所應忍受
    之限度時，非不得視為以損害他人為主要目的，而有權利濫
    用之情事（最高法院109年度台上字第1025號、97年度台上
    字第2347號判決意旨參照）。
  ⒉查系爭區權人大會通過系爭規約修訂案五及系爭議題討論案4
    ，作成決議修正系爭規約第3條第5款為：「五、下列各款所
    列之住戶基於實際使用之需要及維護維護費用負擔，於使用
    本公寓大廈停獎梯間客梯，應支付維護費用：㈠本公寓大廈
    辦公店面區羅斯福路三段二號2樓。㈡非實際居住本公寓大廈
    之獎勵停車位區分所有權人或使用人」，並通過「社區停獎
    電梯使用償金收取案」，規定停獎梯間客梯之維護費用應按
    系爭議題討論案4附表所示之比例、數額分擔及收取。惟查
    系爭大廈為集合式住宅，依照臺北市政府都市發展局106使
    字第0069號使用執照存根附表注意事項第9點記載：「本大
    樓增設公用停車位50部，位於地下一層及地下二層，應提供
    公眾使用。」等語，而依系爭2105建號建物之建物登記謄本
    「建物標示部」所示：「共有部分：河堤段二小段00000-00
    0建號，5,816.87平方公尺，主要用途：共有部分，本共有
    部分之項目有安全梯E、客梯、停獎專用梯間、發電機進風＆
    停車場進風、陽台、……停車空間、防空避難室兼停車間……等
    53項」、「共有部分：河堤段二小段00000-000建號，5,336
    76平方公尺，主要用途：共有部分，本共有部分之項目有汽
    機車坡道、汽車坡道、停車空間、車道、防空避難室兼停車
    間等5項」、「共有部分：河堤段二小段00000-000建號，91
    .77平方公尺，主要用途：共有部分，本共有部分之項目有
    安全梯E、客梯、停獎專用梯間、停獎專用樓梯、發電機進
    風管道、停車場進風管道等6項」，此有建物登記謄本、建
    物測量成果圖附卷可按（見本院卷第183頁至第211頁）；復
    參以系爭2041建號建物之建物所有權狀明確記載：「共有部
    分：河堤段二小段00000-000建號，5,816.87平方公尺，權
    利範圍：100000分之2947；河堤段二小段0000-000建號，91
    .77平方公尺，權利範圍：10000分之868」乙節（見本院110
    年度北司補字第2978號卷第125頁、第127頁），可知獎勵停
    車位係位於系爭2105建號建物內，客梯、停獎專用梯間則包
    含於系爭2108建號建物，系爭2106、2108建號建物均係由系
    爭大廈全體全體區分所有權人所共有，該「獎勵停車位專用
    客梯」並非僅由原告及非居住於系爭大廈之「獎勵停車位」
    所有權人所共有使用。
　⒊又依系爭規約第17條第2項第1款有關管理費之分擔基準：「
    各區分所有權人應按其建物登記總面積（不含停車位面積）
    計算以每坪每月定額分擔，停車位以每位每月定額分擔，定
    額之標準由區分所有權人會議決議訂定」等語（見本院110
    年度北司補字第2978號卷第91頁），即知系爭大廈管理費係
    以大廈每位區分所有權人之所有權狀所載面積並加上「公共
    設施面積持分所佔比例之總額」計算，而系爭規約第3條第5
    款所指「獎勵停車位專用客梯」係登記於系爭大廈區分所有
    權人專有部分建物所有權狀之共有部分，則被告於計算收取
    管理費時，已將原告所有系爭2041建號建物及共用部分（含
    系爭2106、2107、2108建號建物）之「公共設施面積持分」
    併入計算，足見原告已依公寓大廈管理條例第10條第2項規
    定，按其共有之應有部分比例分擔共用部分之修繕、管理、
    維護費用，系爭區權人大會決議要求原告就停獎專用梯間客
    梯應另行支付維護費用，顯有重複計費之虞。
  ⒋再者，停獎梯間及其客梯係同時登載於系爭2106、2108建號
    建物內，並非為系爭建號2108建物所獨有，而原告就系爭21
    08建號建物之權利範圍為10000分之868，其持分比例僅為8.
    68%，然系爭議題討論案4之附表所列「維護管理費用（元/
    月）」，其項目包括：「電費、保養、維修、保險/11,000
    元」、「折舊攤提（140萬/15年）/8,000元」、「保全費（
    迎賓哨/24＊16）/102,000元」，並逕以使用人次為據，要求
    原告負擔停獎電梯管理維護費用達96%，除違反公寓大廈管
    理條例第10條第2項之規定外，其費用數額、使用人次、比
    率之計算，均缺乏客觀之依據，亦未經專業會計核實認證。
    且上開項目所列細項包括電費、保養、維修、保險等費用，
    一般管理維護支出足敷支付，原告就此部分已繳納管理費，
    上開議案決議再度要求原告負擔停獎電梯使用償金，
　　對原告而言顯係重複繳納。
　⒌觀諸系爭區權人大會會議紀錄，主任委員高爾霙就系爭規約
    修訂案五之發言：「……汽車位在B1到B2，那50個停獎車位，
    據了解分配給住戶是28位，……，持份部分，二樓持份大約8.
    6%左右，另外50個停獎車位持份91.4%左右，等於在社區裡
    面他是小公的概念，不是社區所有人都會使用到，但是因為
    那支電梯的設計比較特殊，事實上持有28位停獎車位的人多
    數應該也沒有走那支電梯，……，所以管委會就針對那個部分
    單獨依照使用強度及頻率去分配，絕大多數28位持有停獎電
    梯的住戶都選擇不使用停獎電梯，所以就不用負擔電梯相關
    的成本。」等語，惟查「停獎梯間及其客梯」係同時登載於
    系爭2106、2108建號建物內，並非為系爭2108建號建物所獨
    有，上揭議案說明已悖於事實；且停獎客梯係自系爭大廈地
    下三層經過一樓再至原告所有二樓建物，系爭大廈住戶或是
    僅購買獎勵停車位之區分所有權人均得本於自由意思自主決
    定使用停獎客梯或一般電梯出入，此非他人所得干預或禁止
    ，元泰診所之員工、病患及其陪診家屬亦可經由大廳使用一
    般電梯至位於二樓之元泰診所洽公就診，則上揭議案說明以
    持有停獎電梯之28位住戶亦不使用停獎電梯為據，逕自以多
    數決決議方式排除持有停獎汽車位之28位住戶，而將停獎電
    梯之保養、維護、汰換等相關費用推由原告及非居住於系爭
    大廈獎停車位之區分所有權人或使用人負擔，其分擔標準之
    設定難認具備客觀上合理相當之理由，不符合實質公平與妥
    當。且系爭規約修訂案五及系爭議題討論案4明顯企圖以專
    有部分區分所有權人放棄使用共有部分權利即可免除負擔共
    有部分義務為計算，意圖規避共有關係之法定責任，而僅由
    原應分擔8.68%費用之原告承擔趨近全部停獎電梯費用，再
    以多數表決之優勢通過修正系爭規約第3條第5款及「社區停
    獎電梯使用償金收取案」，悖離「按應有部分比例分擔」之
    原則，而與誠信原則有違且屬權利之濫用。
五、綜上所述，系爭決議難謂符合限制之妥當性，亦有違誠信原
    則且屬權利濫用，違反民法第148條之規定，原告先位請求
    請求確認系爭決議無效，為有理由，應予准許。另訴之客觀
    預備合併，必有先位、後位不同之聲明，當事人就此數項請
    求定有順序，預慮先順序之請求無理由時，即要求就後順序
    之請求加以裁判，法院審理應受此先後位順序之拘束。於先
    位之訴有理由時，備位之訴即毋庸裁判。必先位之訴為無理
    由時，法院始得就備位之訴為裁判（最高法院97年度台上字
    第111號裁判意旨可資參照）。本件原告先位之訴既為有理
    由，則原告備位請求撤銷系爭決議部分，自無再予審究之必
    要，併予敘明。
六、本件事實已臻明確，兩造其餘之攻擊或防禦方法，及所援用
    之證據，經本院斟酌後，認為與判決基礎之事實並無影響，
    均不足以影響本裁判之結果，自無庸一一詳予論駁之必要，
    併此敘明。
七、訴訟費用負擔之依據：民事訴訟法第78條、第86條第1項前
    段。
中　　華　　民　　國　　111 　年　　6 　　月　　10　　日
                  民事第八庭    法  官  宣玉華
以上正本係照原本作成。
如對本判決上訴，須於判決送達後20日內向本院提出上訴狀。如
委任律師提起上訴者，應一併繳納上訴審裁判費。
中　　華　　民　　國　　111 　年　　6 　　月　　10　　日
                                書記官  林怡秀